臺灣高等法院臺中分院刑事判決
110年度上訴字第1531號

上  訴  人  
即  被  告  鄭皓元



選任辯護人  王瑞甫  律師（法扶律師）
上列上訴人因違反槍砲彈藥刀械管制條例等案件，不服臺灣臺中
地方法院110年度重訴字第38號中華民國110年6月30日第一審判
決（起訴案號：臺灣臺中地方檢察署109年度偵字第31591號），
提起上訴，本院判決如下：
    主  文
原判決關於殺人未遂罪及其定應執行刑部分，均撤銷。
鄭皓元犯殺人未遂罪，處有期徒刑伍年貳月，扣案如附表編號1
所示之物沒收。
其餘上訴駁回。
上開撤銷改判與上訴駁回部分，有期徒刑部分應執行有期徒刑玖
年。
    犯罪事實
一、鄭皓元明知可發射子彈具有殺傷力之槍枝及具有殺傷力之子
    彈，均為槍砲彈藥刀械管制條例列管之管制物品，未經主管
    機關許可，不得製造、持有，竟仍基於製造可發射子彈具有
    殺傷力之槍枝、製造非制式子彈及持有制式子彈之犯意，於
    民國109年5、6月間，前往址設臺中市○○區○○路0段00○0號之
    「○○玩具西屯店」，先後購入玩具手槍3枝後，陸續在其位
    於臺中市○○區○○○街0號5樓之12住處內，使用工具將其中2枝
    玩具手槍之槍管貫通、改裝撞針及彈簧等零件，而改造完成
    可發射子彈具有殺傷力之槍枝2枝（槍枝管制編號000000000
    0、銀色滑套及槍枝管制編號0000000000、黑色滑套，各含
    彈匣1個，及替換用之長短彈匣共2個，詳如附表編號1至4所
    示）而持有之，並使用工具改造另1枝玩具手槍，因改造槍
    管時致槍管損壞，遂將槍管丟棄，僅留金屬槍身（含扳機、
    擊錘）及金屬滑套（含撞針），而改造可發射子彈具殺傷力
    之槍枝1枝未遂(詳如附表編號5所示）。另在不詳之實體玩
    具店或網路上陸續購得制式子彈6顆及不詳數量之空包彈彈
    殼、彈頭及火藥後，使用工具切開空包彈彈殼，將火藥裝入
    後再塞進彈頭並填具底火，製造非制式子彈91顆完成，而持
    有該制式子彈6顆及非制式子彈91顆。
二、鄭皓元於109年10月15日晚上10時許，攜帶上開改造完成可
    發射子彈具有殺傷力之槍枝與子彈、駕駛車牌號碼000-0000
    號自用小客車外出，欲前往位於臺中市○○區○○號公墓試射槍
    彈，行經臺中市ＯＯＯＯＯＯOＯＯＯＯＯ路交岔路口時，因認劉○○之前
    駕駛車牌號碼0000-00號自用小客車在其前方故意擋車，而
    心生不滿，其可預見於車輛行進中，若持已上膛可發射子彈
    具有殺傷力之槍枝朝併行之他人車輛射擊，可能導致該車上
    之駕駛或乘客遭子彈擊中而死亡，竟仍基於縱屬如此亦不違
    背其本意之殺人不確定故意及毀損之犯意，於同日晚上10時
    20分許，在上開交岔路口，持附表編號1所示可發射子彈具
    有殺傷力之槍枝（槍枝管制編號0000000000，銀色滑套），
    打開其所駕駛之上開自用小客車副駕座車窗，右手持槍並以
    左手拉滑套將子彈上膛後，朝車牌號碼0000-00號自用小客
    車左側車身先後擊發4槍(2槍擊中左前葉子板、2槍擊中左前
    車門)，幸子彈貫穿車身後（其中1顆彈頭卡在左前葉子板，
    1顆彈頭卡在車門夾層，1顆彈殼掉落現場地面、2顆彈殼掉
    落在車牌號碼000-0000號自小客車上），並未擊中劉○○，劉
    ○○始倖免於難，惟已造成車牌號碼0000-00號自用小客車左
    前葉子板及左前車門破洞、板金損壞。嗣經劉○○發現遭人持
    槍射擊，立即報警處理，為警於109年10月16日凌晨4時許，
    前往鄭皓元上開住處地下2樓停車場，查獲欲駕車逃逸之鄭
    皓元，經其同意搜索後，在其身上搜索扣得如附表編號1至4
    所示之物及子彈68顆；在其車牌號碼000-0000號自小客車上
    搜索扣得如附表編號5所示之物、子彈25顆及已擊發之彈殼2
    顆，在其住處內搜索扣得如附表編號6至38所示之物，而查
    獲上情。
三、案經劉○○訴由臺中市政府警察局烏日分局報告臺灣臺中地方
    檢察署檢察官偵查起訴。　　
    理  由
一、證據能力
(一)刑事訴訟法第159條之5規定：「被告以外之人於審判外之陳
    述，雖不符前四條之規定，而經當事人於審判程序同意作為
    證據，法院審酌該言詞陳述或書面陳述作成時之情況，認為
    適當者，亦得為證據。」、「當事人、代理人或辯護人於法
    院調查證據時，知有第159條第1項不得為證據之情形，而未
    於言詞辯論終結前聲明異議者，視為有前項之同意。」其立
    法意旨在於傳聞證據未經當事人之反對詰問予以核實，原則
    上先予排除，惟若當事人已放棄詰問或未聲明異議，基於證
    據資料愈豐富，愈有助於真實發現之理念，且強化言詞辯論
    原則，法院自可承認該傳聞證據例外擁有證據能力。經查，
    以下本案所引用被告以外之人於審判外之言詞或書面陳述之
    證據能力，檢察官、上訴人即被告鄭皓元（下稱被告）及選
    任辯護人於本院審理時，分別表示同意作為證據使用及對證
    據能力沒有意見（見本院卷第118至121、158頁），復未於
    言詞辯論終結前爭執或聲明異議（見本院卷第217至232頁）
    ，本院審酌前開證據作成或取得狀況，均無非法或不當取證
    之情事，亦無顯不可信之情況，且與待證事實具有關連性，
    依刑事訴訟法第159條之5第1、2項規定，自具有證據能力。
(二)刑事訴訟法第159條至第159條之5有關傳聞法則之規定，乃
    對於被告以外之人於審判外之言詞或書面陳述所為之規範；
    至非供述證據之書證及物證，其中書證部分若以該書面證據
    本身物體之存在或不存在作為證據者，係屬物證，性質上並
    非供述證據，應無傳聞法則規定之適用，如該非供述證據非
    出於違法取得，即不能謂其無證據能力。經查，本判決下列
    所引用之非供述證據，與本案待證事實具有關聯性，亦查無
    違法取得之情形，且檢察官、被告及選任辯護人亦未爭執其
    證據能力，自得作為本案之證據。
二、認定犯罪事實所憑之證據及理由
　　訊據被告就犯罪事實一部分坦承不諱，就犯罪事實二部分否
    認有何殺人未遂之犯行，辯稱：犯罪事實一部分我承認，犯
    罪事實二部分我否認，因為我跟告訴人劉○○（下稱告訴人）
    只是單純行車糾紛，也不認識她，不會因為行車糾紛就對她
    有殺人意圖與想殺害她的動機，在當時的情況，我有兩把槍
    、30發子彈，如果真的想要傷害她或殺她是很容易的，但當
    下我並沒有這麼做，我沒有殺人犯意，請從輕量刑云云(見
    本院卷第122、170、173、231頁)；選任辯護人則為其辯護
    稱：犯罪事實一部分，被告已坦承犯行，希望依刑法第59條
    減輕其刑，另就犯罪事實二部分，被告自己製造的槍彈，在
    擊穿車子後是否有足夠之動能致人於死仍有疑問，亦即有不
    能未遂的問題，且縱認被告非不能未遂，被告是朝車輪射擊
    ，是因被害人補踩油門向前，才導致射擊到前座車門，從被
    告射擊角度及整體狀況來看，被告並無殺人之主觀犯意，且
    被告與被害人業已和解，亦請依刑法第59條酌減其刑等語(
    見本院卷第122、125至127、172至173、175至181、230頁)
    。經查：
(一)犯罪事實一部分：
　　此部分之犯罪事實，業據被告於警詢、偵訊、原審及本院審
    理時坦承不諱(見偵卷第23至35、239至244、301至304，原
    審卷第34至39、84、323頁，本院卷第68、118、228頁)，且
    有如附表編號1至38所示之物扣案可證。又扣案如附表編號1
    至4所示之物，經送內政部警政署刑事警察局鑑定結果，認
    ：「一、送鑑手槍1枝（槍枝管制編號0000000000），認係
    非制式手槍，由仿手槍外型製造之槍枝，組裝已貫通之金屬
    槍管而成，擊發功能正常，可供擊發適用子彈使用，認具殺
    傷力。二、送鑑手槍1枝（槍枝管制編號0000000000），認
    係非制式手槍，由仿手槍外型製造之槍枝，組裝已貫通之金
    屬槍管而成，擊發功能正常，可供擊發適用子彈使用，認具
    殺傷力。三、送鑑長彈匣1個，認係金屬彈匣。四、送鑑短
    彈匣1個，認係金屬彈匣。」有內政部警政署刑事警察局109
    年12月17日刑鑑字第1098013781號鑑定書1份在卷可參（見
    偵卷第329至335頁）；扣案如附表編號5所示之物，經送內
    政部警政署刑事警察局鑑定結果，認：「一、送鑑槍枝零組
    件1枝，認分係金屬槍身（含扳機、擊錘）、金屬滑套（含
    撞針）。」亦有內政部警政署刑事警察局110年3月15日刑鑑
    字第1098040979號鑑定書附卷可佐（見原審卷第215至216頁
    ）。再扣案之子彈93顆，經送內政部警政署刑事警察局鑑定
    結果，認其中制式子彈6顆、非制式子彈87顆，均經試射，
    均可擊發，認均具殺傷力等情，亦有內政部警政署刑事警察
    局109年12月17日刑鑑字第1098013781號鑑定書、110年5月2
    4日刑鑑字第1100030922號函各1份在卷可參（見偵卷第329
    至335頁，原審卷第279頁）。此外，復有涉案槍枝查扣照片
    1張、臺中市政府警察局烏日分局109年10月16日0時許至0時
    20分許扣押筆錄、扣押物品目錄表及扣押物品收據、109年1
    0月16日0時40分許至0時50分許之扣押筆錄、扣押物品目錄
    表及扣押物品收據、109年10月16日4時許至4時30分許之搜
    索扣押筆錄、扣押物品目錄表及扣押物品收據、109年10月1
    6日4時30分許至4時50分許之搜索扣押筆錄、扣押物品目錄
    表及扣押物品收據、109年10月16日5時許至5時30分許之搜
    索扣押筆錄、扣押物品目錄表及扣押物品收據各1份、臺中
    市政府警察局槍枝初步檢視報告表1份、刑案現場勘察報告1
    份暨刑案現場照片46張、路口監視器畫面截圖照片15張、查
    獲現場拍攝照片24張、車牌號碼000-0000號、OOOOOOX號自
    用小客車之車輛詳細資料報表各1份、扣押物品照片30張附
    卷可稽（見偵卷第51、61至75、79至85、89至95、99至215
    、221、229、279至293頁）。足認被告此部分犯行之自白與
    事實相符，堪予採信。
(二)犯罪事實二部分：
　1.被告於109年10月15日晚上10時許，攜帶上開製造完成可發
    射子彈具有殺傷力之槍枝與子彈，駕駛車牌號碼000-0000號
    自用小客車外出，欲前往位於臺中市○○區○○號公墓射試槍彈
    ，行經臺中市ＯＯＯＯＯＯOＯＯＯＯＯＯ交岔路口時，因認告訴人之前
    駕駛車牌號碼0000-00號自用小客車在其前方故意擋車，因
    而心生不滿，於同日晚上10時20分許，在上開交岔路口，持
    其中1枝可發射子彈具有殺傷力之槍枝（槍枝管制編號00000
    00000，銀色滑套），打開其所駕駛之上開自用小客車副駕
    座車窗，右手持槍並以左手拉滑套將子彈上膛後，朝其右側
    在旁之車牌號碼0000-00號自用小客車射擊，先後4槍均擊中
    左前葉子板或駕駛座車門，子彈貫穿車身後（其中1顆彈頭
    卡在左前葉子板，1顆彈頭卡在車門夾層，1顆彈殼掉落現場
    地面、2顆彈殼掉落在車牌號碼000-0000號自小客車上），
    雖未擊中告訴人，惟已造成車牌號碼0000-00號自用小客車
    左前葉子板及左前車門破洞、板金損壞等情，業經被告於警
    詢、偵訊、原審及本院訊問、準備程序及審理時供承不諱（
    見偵卷第29至31、242至244頁，原審卷第38至39、84至85、
    317至319頁，本院卷第68、118、170及228頁），核與告訴
    人於警詢及偵訊時所述相符（見偵卷第37至45、259至261頁
    ），並有臺中市○○○○○○○○○○○○○○○○○0○○○○○○○○00○○路○○○○○○
    ○○○○00○○○○號碼000-0000號自用小客車之車輛詳細資料報表
    、車牌號碼0000-00號自用小客車之車輛詳細資料報表各1份
    在卷可證（見偵卷第127至191、221、229頁）。是此部分之
    事實，首堪認定。
　2.被告及辯護意旨雖以前詞置辯。惟：　　　
  ⑴按刑法第26條規定，行為不能發生犯罪之結果，又無危險者
    ，不罰。故不能未遂係指已著手於犯罪之實行，但其行為未
    至侵害法益，且又無危險者而言；雖與一般障礙未遂同未對
    法益造成侵害，然須並無侵害法益之危險，始足當之。而有
    無侵害法益之危險，應綜合行為時客觀上通常一般人所認識
    及行為人主觀上特別認識之事實為基礎，本諸客觀上一般人
    依其知識、經驗及觀念所公認之因果法則而為判斷，若有侵
    害法益之危險，而僅因一時、偶然之原因，致未對法益造成
    侵害，則為障礙未遂，而非不能未遂(最高法院109年度台上
    字第1566號刑事判決) 。經查，被告所擊發之4槍，子彈貫
    穿車身後，其中1顆彈頭卡在左前葉子板，1顆彈頭卡在車門
    夾層，1顆彈殼掉落現場地面、2顆彈殼掉落在車牌號碼000-
    0000號自小客車上，雖未擊中告訴人，惟已造成車牌號碼00
    00-00號自用小客車左前葉子板及左前車門破洞、板金損壞
    等情，已如前述。又被告朝告訴人上開自用小客車所擊發之
    其中1顆彈殼，係在上開交岔路口另一端過斑馬線後之ＯＯ橋
    頭銜接處上為警採獲，亦有刑案現場照片附卷可稽（見偵卷
    第167至169頁）。足認被告所擊發之子彈動能，確足以貫穿
    告訴人駕駛之自用小客車甚明，且被告接續擊發達4槍，其
    距離告訴人駕駛座甚近，又均非是朝車輪射擊(詳後述)，是
    綜合上情，已可認被告擊發4槍之行為，依客觀上一般人之
    知識、經驗及觀念所公認之因果法則判斷，非無侵害告訴人
    生命、身體法益之危險，僅係因一時、偶然之原因，致未對
    法益造成侵害而已。是被告及辯護意旨此部分所辯，顯非可
    採。
　⑵次查，告訴人所駕駛之車牌號碼0000-00號自用小客車於109
    年10月15日晚上10時20分29秒，係行駛臺中市ＯＯＯＯＯＯ3段中
    線車道，進入ＯＯＯOＯＯＯＯＯＯ交岔路口，當時被告所駕駛之車牌
    號碼000-0000號自用小客車係行駛中山路3段內線車道亦進
    入上開交岔路口，與告訴人上開自用小客車係同向併排前行
    ；於同日晚上10時20分31秒，告訴人所駕駛之上開自用小客
    車車頭在上開交岔路口另一端過斑馬線前，已超越被告所駕
    駛之上開自用小客車車頭等情，業經告訴人陳明在卷（見偵
    卷第43頁），並有上開路口監視器畫面截圖照片（見偵卷第
    189頁）及原審就上開路口監視器畫面之勘驗結果在卷可佐
    （見原審卷第179頁）。又被告自陳其係駕駛上開自用小客
    車在上開交岔路口，打開副駛駕駛座車窗，右手持槍左手拉
    滑套上膛，手並未伸出副駕駛座車窗，單手在車內對告訴人
    所駕駛之上開自用小客車開槍射擊等語（見偵卷第29、301
    頁）。則依被告上開所述當時之身體位置及姿勢，及被告與
    告訴人當時各自駕駛之自用小客車在上開交岔路口併行前進
    之狀態，被告在其自用小客車駕駛座上打開其副駕駛座車窗
    ，其目光能否見及告訴人上開自用小客車左前車輪，實有可
    疑。
　⑶再本案被告槍擊位置分別位於告訴人所駕駛之車牌號碼0000-
    00號自用小客車左前葉子板、左前車門上，高度分別為75公
    分、86公分、85公分、90公分等情，有刑案現場照片在卷足
    憑（見偵卷第159至165頁）。顯見被告所擊發之4槍，彈著
    點均非靠近於告訴人上開自用小客車之左前輪胎。又被告自
    承平常不會練習射擊技巧，改完槍後有試射過1至2次，對於
    自己槍法瞄準且射擊移動中的目標沒有把握，當天是伊自己
    一個開車，一手握方向盤，一手持槍開槍等語（見原審卷第
    317頁）。復參之告訴人所駕駛之上開自用小客車車頭在上
    開交岔路口另一端過斑馬線前，於超越被告所駕駛之上開自
    用小客車車頭時，兩車均係併行前進，並無突然貼進被告上
    開自用小客車或補踏油門欲上前撞擊被告上開自用小客車之
    情況，亦有上開路口監視器畫面截圖照片及上開路口監視器
    畫面勘驗結果在卷足憑。則參酌被告自承當時開槍之情形，
    更難認被告能於兩車行駛中，精確瞄準告訴人上開自用小客
    車左前輪胎而開槍射擊。是辯護意旨稱被告是朝車輪射擊，
    是因被害人補踩油門向前，才導致射擊到前座車門等語，亦
    不足採。
　⑷按刑法上之故意，依刑法第13條之規定，可分為直接故意與
    不確定故意（間接故意），所謂「直接故意」，依該條第1
    項之規定，係指行為人對於構成犯罪之事實，明知並有意使
    其發生者而言，而所謂「不確定故意」，依該條第2項之規
    定，係指行為人對於構成犯罪之事實，預見其發生而其發生
    並不違背其本意者而言。經查，本案被告與告訴人互不相識
    ，兩人間並無仇恨糾紛，業經被告供明及告訴人陳明在卷（
    見偵卷第35、43至45頁）。是被告主觀上雖不致於明知並有
    意殺害告訴人，而不具有殺人罪之直接故意，然於行進中之
    自用小客車上，持已上膛可發射子彈具有殺傷力之槍枝朝在
    旁之車輛射擊，實可預見子彈極可能擊中該車輛之駕駛人或
    乘客之上半身，且因人體之上半身包含頭部、胸腹部，而胸
    腹部內有心臟、肺臟、肝臟、腸胃等重要器官，亦可預見若
    持具有殺傷力之槍、彈朝人體之上半身射擊，極可能造成該
    人因重要器官受損及大量出血而發生死亡之結果。被告行為
    時係年滿20歲之成年人，並受有高職肄業之教育程度，此有
    被告戶籍資料（完整姓名）查詢結果在卷可考（見原審卷第
    21頁）；且其自陳其之前為新竹物流送貨員，從事物流業（
    見偵卷第243頁，原審卷第327頁，本院卷第171、229頁），
    實已具有相當之工作經歷，且自陳其係看書及網路教學之文
    章與電視頻道，研究獲得改造槍枝及子彈之相關知識及能力
    （見偵卷第28、241頁，原審卷第37至38頁），顯見被告並
    非年幼無知，亦非毫無常識之人，對上情自難諉為不知。況
    被告亦自陳知悉持手槍射擊他人，如擊中要害可能致人於死
    ，且朝他人車輛之駕駛座車門開槍，可能將該車駕駛人打死
    （見偵卷第30頁，原審卷第38頁）。然被告卻因認告訴人之
    前駕駛上開自用小客車行駛在其前方故意擋車，於心生不滿
    之情境下，在上開交岔路口，於兩車併行前進之近距離狀況
    下，在其車駕駛座上，打開副駕駛座車窗，以右手單手持槍
    在車內朝告訴人上開自用小客車左側車身，開槍射擊4發子
    彈，足認被告主觀上已能預見死亡結果之發生，惟其為教訓
    告訴人，仍執意擊發子彈，益見若發生死亡之結果，亦不違
    背其本意。再參酌被告既非因告訴人駕駛上開自用小客車在
    上開交岔路口，有逼車或追撞其車等對其不利之情事，倘其
    僅欲嚇告訴人，其持槍朝告訴人所駕駛之上開自用小客車開
    槍射擊1發子彈，已足讓人心驚膽跳，又何須對告訴人所駕
    駛之上開自用小客車前後開槍射擊4發子彈，其於開槍射擊
    第1或第2發子彈，已足達威嚇示警之效時，應尚能控制不再
    開槍射擊第3、4發子彈，然被告竟仍開槍射擊第3、4發子彈
    ，而所射擊之其中2發子彈分別擊中告訴人上開自用小客車
    駕駛座車門中間、駕駛座車門與後車門連接處附近（均位於
    車門把手上方），且該2發子彈擊中車門之行進方向均幾近
    垂直，亦有刑案現場照片附卷可稽（見偵卷第131至165頁）
    。足徵被告當時在其車內駕駛座上，持槍朝告訴人上開自用
    小客車開槍射擊4發子彈，應非僅係單純欲嚇嚇對方而已。
    是被告辯稱：不會因為行車糾紛就有殺人意圖與動機等語，
    殊不足採。
  ⑸據上所述，被告及辯護意旨上開所辯，均無足採。被告主觀
    上具有殺人之不確定故意，堪以認定。
(三)從而，被告非法製造可發射子彈具有殺傷力之槍枝既遂及未
    遂、非法製造非制式子彈、持有制式子彈暨毀損、殺人未遂
    等犯行，均堪認定。本證事證明確，應依法論科。　　
三、論罪科刑
(一)按行為後法律有變更者，適用行為時之法律。但行為後之法
    律有利於行為人者，適用最有利於行為人之法律，刑法第2
    條第1項定有明文。查，槍砲彈藥刀械管制條例第4條第1項
    第1款、第7條第1項 、第8條第1項業於109年6月10日修正公
    布，並於同年月12日生效，修正前槍砲彈藥刀械管制條例第
    4條第1項第1款規定「本條例所稱槍砲、彈藥、刀械如下：
    一、槍砲：指火砲、肩射武器、機關槍、衝鋒槍、卡柄槍、
    自動步槍、普通步槍、馬槍、手槍、鋼筆槍、瓦斯槍、麻醉
    槍、獵槍、空氣槍、魚槍及其他可發射金屬或子彈具有殺傷
    力之各式槍砲。」、第7條第1項規定「未經許可，製造、販
    賣或運輸火砲、肩射武器、機關槍、衝鋒槍、卡柄槍、自動
    步槍、普通步槍、馬槍、手槍或各類砲彈、炸彈、爆裂物者
    ，處無期徒刑或7年以上有期徒刑，併科新臺幣3千萬元以下
    罰金。」、第8條第1項規定「未經許可，製造、販賣或運輸
    鋼筆槍、瓦斯槍、麻醉槍、獵槍、空氣槍或第4條第1項第1
    款所定其他可發射金屬或子彈具有殺傷力之各式槍砲者，處
    無期徒刑或5年以上有期徒刑，併科新臺幣1千萬元以下罰金
    。」修正後槍砲彈藥刀械管制條例第4條第1項第1款規定「
    本條例所稱槍砲、彈藥、刀械如下：一、槍砲：指制式或非
    制式之火砲、肩射武器、機關槍、衝鋒槍、卡柄槍、自動步
    槍、普通步槍、馬槍、手槍、鋼筆槍、瓦斯槍、麻醉槍、獵
    槍、空氣槍、魚槍及其他可發射金屬或子彈具有殺傷力之各
    式槍砲。」、第7條第1項規定「未經許可，製造、販賣或運
    輸制式或非制式火砲、肩射武器、機關槍、衝鋒槍、卡柄槍
    、自動步槍、普通步槍、馬槍、手槍或各類砲彈、炸彈、爆
    裂物者，處無期徒刑或7年以上有期徒刑，併科新臺幣3千萬
    元以下罰金。」、第8條第1項規定「未經許可，製造、販賣
    或運輸制式或非制式鋼筆槍、瓦斯槍、麻醉槍、獵槍、空氣
    槍或第4條第1項第1款所定其他可發射金屬或子彈具有殺傷
    力之各式槍砲者，處無期徒刑或5年以上有期徒刑，併科新
    臺幣1千萬元以下罰金。」參以立法理由指出：依司法實務
    相關見解，制式槍枝係指「經政府立案、合法工廠生產之槍
    枝」；非制式槍枝則指「非政府立案合法工廠生產之土造槍
    枝，有可分為仿造槍（仿制式槍枝）、改造槍（改造信號彈
    、改造玩具槍）及各式土造槍枝（如鋼管槍）」，是依上開
    說明，本件扣案槍管已貫通可發射子彈具有殺傷力之槍枝2
    枝均為「非制式槍枝」。經查，被告於原審訊問時供稱：扣
    案具殺傷力之手槍、子彈，是在我買好後1週內就都改造成
    功了，包括具殺傷力之銀色、黑色手槍，1週我就改好了，
    子彈我是陸陸續續改造的，但我在修法前就都改好了，修法
    後就沒有再繼續改造手槍、子彈等語（見原審卷第37頁），
    且卷內並無積極證據足證被告改造上開手槍及子彈之犯行確
    係於109年6月12日後所為。是被告上開所述，尚堪採信，本
    件應認被告改造上開槍枝及子彈之犯行，係於槍砲彈藥刀械
    管制條例109年6月12日修正前所為，其所為依修正前、後規
    定分屬該條例第4條第1項第1款所列之「其他可發射金屬或
    子彈具有殺傷力之槍枝」、「非制式手槍」。據此，被告所
    為於修正前係犯槍砲彈藥刀械管制條例第8條第1項之罪，法
    定刑度為無期徒刑或5年以上有期徒刑，併科新臺幣1千萬元
    以下罰金；修正後係犯槍砲彈藥刀械管制條例第7條第1項之
    罪，法定刑度為無期徒刑或7年以上有期徒刑，併科新臺幣3
    千萬元以下罰金，則經比較新舊法之結果，修正後槍砲彈藥
    刀械管制條例第7條第1項之規定並未較有利於被告，依刑法
    第2條第1項前段規定，本案自應適用被告行為時法即修正前
    槍砲彈藥刀械管制條例第8條第1項之規定論處。
(二)又按槍砲彈藥刀械管制條例第8條第1項製造可發射子彈具有
    殺傷力之槍枝罪之所謂「製造」，除初製者外，尚包括改造
    在內；凡將原不具有殺傷力之槍枝予以加工，致改變其原有
    性能、屬性，使成為可發射子彈具有殺傷力之槍枝即屬之(
    最高法院98年度台上第2857號、100年度台上字第578號判決
    意旨參照)。經查，扣案可發射子彈具有殺傷力之槍枝2枝（
    槍枝管制編號0000000000、0000000000號）係由被告以購得
    之模型槍，使用扣案之鑽床、電鑽、鑽尾、銼刀、雕刻刀等
    物，將槍管貫通，並改裝撞針及彈簧等零件，使之具殺傷力
    ，而扣案之非制式子彈則係由被告以所購得之空包彈、彈頭
    、火藥等物，使用扣案之銅管切割器、鐵鎚、固定鉗、扳手
    等物，改造而成，使之具殺傷力，依上開說明，被告上開行
    為，確屬製造槍、彈之行為無疑。
(三)核被告就犯罪事實一所為，係犯修正前槍砲彈藥刀械管制條
    例第8條第1項之未經許可製造可發射子彈具有殺傷力之槍枝
    罪、同條例第12條第1項之未經許可製造子彈罪及同條例第1
    2條第4項之未經許可持有子彈罪；就犯罪事實二所為，係犯
    刑法第271條第2項、第1項之殺人未遂罪及同法第354條之毀
    損罪。
(四)按非法製造槍砲彈藥刀械等違禁物，所侵害者為社會法益，
    如果同時製造之違禁物客體種類相同（同為手槍，或同為子
    彈，或同為爆裂物），縱令製造完成之客體有數個（如數支
    手槍、數顆子彈、數顆爆裂物），應仍為單純一罪，不發生
    想像競合犯之問題。除非同時製造二種以上不相同種類之違
    禁物客體（如同時製造手槍及子彈，或手槍及爆裂物），始
    有一行為觸犯數罪名之想像競合犯適用（最高法院90年度台
    上字第7213號、97年度台上字第3556號、96年度台上字第64
    17號判決意旨參照）。被告於密接之時間，在同一地點，製
    造上開槍枝（其中2枝槍枝具殺傷力而既遂，另1枝槍枝不具
    殺傷力而未遂）與製造上開非制式子彈之行為，各行為之獨
    立性極為薄弱，且分別係侵害同一法益，依一般社會健全觀
    念，在時間差距上，難以強行分開，在刑法評價上，應分別
    視為數個舉動之接續施行，合為包括之一行為予以評價，而
    分別論以非法製造可發射子彈具有殺傷力之槍枝既遂罪1罪
    及非法製造子彈罪1罪。公訴意旨雖未論及被告另有使用工
    具改造另1枝玩具手槍，因改造槍管時致槍管損壞，遂將槍
    管丟棄，僅留金屬槍身（含扳機、擊錘）及金屬滑套（含撞
    針），而改造可發射子彈具殺傷力之槍枝1枝未遂部分(詳如
    附表編號5所示），惟被告此部分之製造槍枝未遂犯行既與
    上開製造槍枝既遂罪間，屬接續犯之包括一罪關係，自為起
    訴效力所及，且本院於審理時已告知被告另涉犯製造槍枝未
    遂罪，並予當事人、辯護人辯論之機會（見本院卷第216、2
    29至230頁），本院自得併予審理。又被告非法製造可發射
    子彈具有殺傷力之槍枝後持有之低度行為及非法製造具殺傷
    力之非制式子彈後持有之低度行為，分別為其製造之高度行
    為所吸收，均不另論罪。而被告上開所犯非法製造可發射子
    彈具有殺傷力之槍枝、非法製造非制式子彈及非法持有制式
    子彈等3罪，與其上開所犯殺人未遂及毀損等2罪，分別係一
    行為而觸犯數罪名，均為想像競合犯，均應依刑法第55條前
    段規定，分別從一重之非法製造可發射子彈具有殺傷力之槍
    枝罪及殺人未遂罪處斷。再被告上開所犯非法製造可發射子
    彈具有殺傷力之槍枝罪及殺人未遂罪等2罪，犯意各別、行
    為互殊、罪名有異，應予分論併罰。
(五)被告已著手於殺人行為之實行，然未發生被害人死亡之結果
    ，為未遂犯，爰依刑法第25條第2項之規定，按既遂犯之刑
    減輕之。
(六)另「犯本條例之罪，於偵查或審判中自白，並供述全部槍砲
    、彈藥、刀械之來源及去向，因而查獲或因而防止重大危害
    治安事件之發生者，減輕或免除其刑。拒絕供述或供述不實
    者，得加重其刑至三分之一。」槍砲彈藥刀械管制條例第18
    條第4項定有明文。經查，本件係警方據告訴人報案後，循
    線前往被告住處地下2樓停車場及其住處內，經被告同意搜
    索而查獲上開槍、彈等物，並非因被告於偵查或審判中自白
    ，並供述全部槍彈之來源及去向，警方始查獲上開槍彈。又
    警方所查獲可發射子彈具有殺傷力之槍枝及非制式子彈係被
    告分別以購得之玩具手槍及空包彈等物，自行製造完成而使
    之具殺傷力，且被告亦自陳其並未將所製造之槍、彈出賣或
    交予他人使用（見偵卷第28、302頁），自無供出來源或去
    向，因而查獲或防止重大危害治安事件發生之情形。另警方
    所查獲之制式子彈，被告僅自陳子彈係在實體玩具店或網路
    上所訂購（見偵卷第241頁，原審卷第37頁），並未具體供
    述該制式子彈之來源，而供檢警查獲或防止重大危害治安事
    件之發生。是本案自無槍砲彈藥刀械管制條例第18條第4項
    減輕或免除其刑規定之適用。
(七)又選任辯護人為被告辯稱：被告就犯罪事實一部分坦承犯行，犯罪事實二部分則已與被害人業已和解，均請依刑法第59條減輕其刑等語。惟按刑法第59條之酌量減輕其刑，必須犯罪另有特殊之原因與環境等，在客觀上足以引起一般同情，認為即予宣告法定最低度刑期尤嫌過重者，始有其適用；此所謂法定最低度刑，固包括法定最低本刑；惟遇有其他法定減輕之事由者，則應係指適用其他法定減輕事由減輕其刑後之最低度刑而言。倘被告別有法定減輕事由者，應先適用法定減輕事由減輕其刑後，猶認其犯罪之情狀顯可憫恕，即使科以該減輕後之最低度刑仍嫌過重者，始得適用刑法第59條規定酌量減輕其刑；若有二種以上法定減輕事由，仍應先依法定減輕事由遞減其刑後，科以最低刑度，猶嫌過重時，始得再依刑法第59條規定酌減其刑（最高法院99年度台上字第5999號、100年度台上字第744號判決意旨參照）。經查，本件被告就犯罪事實一部分雖已坦承犯行，然其非法製造可發射子彈具有殺傷力槍枝、子彈數量非少，危害國家、社會治安甚鉅，犯罪造成之損害非輕；就犯罪事實二部分其率為持本案槍彈犯殺人未遂罪，其行為更屬可責，且犯罪後無視於卷內諸多事證而否認犯行，犯罪後態度難稱良好；復參酌被告為本件犯行之目的、動機、手段及情節，並無任何特別緣由而在客觀上足以引起一般同情之處，而有失之過苛或情輕法重之情形，故本院認並無適用刑法第59條規
　　定之餘地。是辯護意旨上開所述，亦不可採，併此敘明。
四、本院之判斷
(一)駁回上訴（即犯罪事實一非法製造可發射子彈具有殺傷力之
    槍枝罪）部分：
　　原審調查結果，就此部分適用槍砲彈藥刀械管制條例第8條
    第1項（修正前）、槍砲彈藥刀械管制條例第12條第1項、第
    4項，刑法第2條第1項前段、第11條前段、第55條前段、第4
    2條第3項、第38條第1項、第2項前段，刑法施行法第1條之1
    等規定，審酌被告明知未經許可，不得製造、持有具殺傷力
    之槍彈，竟仍非法製造可發射子彈具有殺傷力之槍枝及具有
    殺傷力之非制式子彈，並持有具有殺傷力之制式子彈，對於
    社會治安及民眾生命身體安全，已構成重大威脅及危險，及
    考量被告為本案犯行時甫年滿20歲，年紀尚輕，且於本案前
    並無因犯罪經法院判處罪刑確定之前科紀錄，兼衡被告所自
    陳之智識程度及家庭經濟狀況，與犯罪之動機、目的等一切
    情狀，量處有期徒刑6月、併科罰金20萬元，並就併科罰金
    部分，諭知罰金如易服勞役之折算標準，復說明：①扣案如
    附表編號1、2所示可發射子彈具有殺傷力之槍枝各1枝（各
    含彈匣1個），及如附表編號3、4所示之長彈匣、短彈匣各1
    個，均為未經許可，不得製造、持有之違禁物，扣案如附表
    編號5至38所示之物，則均屬被告所有、供被告非法製造槍
    彈之犯罪所用之物，應分別依刑法第38條第1項、第2項前段
    之規定，在被告所犯製造可發射子彈具有殺傷力之槍枝罪名
    項下，宣告沒收之；②至於扣案之非制式子彈87顆及制式子
    彈6顆，經送內政部警政署刑事警察局鑑定後認均具有殺傷
    力，且業經該局試射擊發，扣案之彈頭2顆、彈殼3顆，則經
    被告於本案犯罪事實二中擊發，是上開子彈既均無法再作為
    子彈使用，顯已失違禁物之性質，故均不予宣告沒收等情。
    經核原判決此部分認事用法並無違誤，量刑亦屬妥適，應予
    維持。被告及辯護意旨就此部分仍以原審量刑過重，且未依
    刑法第59條規定酌減其刑為由，指摘原判決此部分不當而提
    起本件上訴，經核並無理由，應予駁回。
(二)撤銷改判部分（即犯罪事實二殺人未遂罪部分）：　　
　1.原審認被告此部分犯罪事證明確，而予論罪科刑，固非無見
    。惟量刑之輕重，雖屬事實審法院得依職權自由裁量之事項
    ，然仍應受比例原則及公平原則之限制，否則其判決即非適
    法。刑事審判旨在實現刑罰權分配的正義，故法院對有罪被
    告之科刑，應符合罪刑相當之原則，使輕重得宜，罰當其罪
    ，以契合社會之法律感情。又按「科刑時應以行為人之責任
    為基礎，並審酌一切情狀，尤應注意下列事項，為科刑輕重
    之標準：一、犯罪之動機、目的。二、犯罪時所受之刺激。
    三、犯罪之手段。四、犯罪行為人之生活狀況。五、犯罪行
    為人之品行。六、犯罪行為人之智識程度。七、犯罪行為人
    與被害人之關係。八、犯罪行為人違反義務之程度。九、犯
    罪所生之危險或損害。十、犯罪後之態度。」刑法第57條定
    有明文。是被告犯罪後之態度（例如，是否已與告訴人達成
    和解），即影響量刑之基礎，而應予以合理之差別處遇。經
    查：被告於本院審理期間，已與告訴人達成和解，並已賠償
    完畢等情，有臺灣臺中地方法院110年訴字第2098號和解筆
    錄及匯款紀錄在卷可參(見本院卷第233至235頁)。是可認於
    本院判決時，就此部分量刑基礎已與原審有所不同，而應予
    以斟酌。原審雖未及審酌上開科刑情狀，惟被告上訴請求本
    院審酌其與告訴人和解而予以從輕量刑部分，既有理由，自
    應由本院將原判決撤銷改判。
  2.爰審酌被告僅因認告訴人駕駛上開自用小客車故意擋車，心
    生不滿，即率爾持槍朝告訴人所駕駛上開自用小客車之左前
    葉子板及駕駛座車門先後射擊4槍，實輕忽他人之生命及身
    體法益，其犯罪之動機、目的及手段實值非難，且其開槍射
    擊告訴人前開自用小客車，雖未擊中告訴人身體，但已造成
    告訴人內心極大恐懼，亦使該自用小客車受到實際損害。復
    參考被告於犯罪後無視卷內事證，仍一再否認犯行，及其於
    本院審理期間，已與告訴人達成和解，並已賠償完畢等犯罪
    後態度，與其於本案前，並無因犯罪經法院判決判處罪刑確
    定之前科紀錄，暨其自陳高中肄業之智識程度、入所前從事
    物流業、無需要扶養之人之家庭生活經濟狀況（見本院卷第
    171、229頁）等一切情狀，量處有期徒刑5年2月，並審酌被
    告所犯前述上訴駁回部分之非法製造可發射子彈具有殺傷力
    之槍枝罪與此部分之殺人未遂罪之罪質有異，及刑罰邊際效
    應隨刑期而遞減、行為人所生痛苦程度隨刑期而遞增、被告
    復歸社會之可能性等整體情狀，而就宣告刑中有期徒刑部分
    ，定其應執行之刑為有期徒刑9年，以資懲儆。
  3.沒收
　　扣案如附表編號1所示之槍枝，係被告持以射擊告訴人車輛
    所使用之槍枝，為被告犯罪所用之物，爰依刑法第38條第2
    項前段，於其所犯殺人未遂罪名項下，宣告沒收之。
據上論結，應依刑事訴訟法第368條、第369條第1項前段、第364
條、第299條第1項前段，刑法第271條第2項、第1項、第354條、
第25條第2項、第55條前段、第51條第5款、第38條第2項前段，
刑法施行法第1條之1，判決如主文。
本案經檢察官謝怡如提起公訴，檢察官陳立偉到庭執行職務。
中　　華　　民　　國　　110 　年　　11　　月　　10　　日
            刑事第四庭    審判長法　官  蔡  名  曜
　　　　　　　　　　　　        法　官  林  宜  民
　　　　　　　　　　　　　      法　官  邱  鼎  文
以上正本證明與原本無異。
如不服本判決應於收受送達後20日內向本院提出上訴書狀，其未
敘述上訴理由者，並得於提起上訴後20日內向本院補提理由書（
均須按他造當事人之人數附繕本）「切勿逕送上級法院」。因疫
情而遲誤不變期間，得向法院聲請回復原狀。

                                書記官  陳  宜  屏
　　　　　　　　　　　　　　　　
中　　華　　民　　國　　110 　年　　11　　月　　10　　日
附錄本案論罪科刑法條全文：
修正前槍砲彈藥刀械管制條例第8條
未經許可，製造、販賣或運輸鋼筆槍、瓦斯槍、麻醉槍、獵槍、
空氣槍或第4條第1項第1款所定其他可發射金屬或子彈具有殺傷
力之各式槍砲者，處無期徒刑或5年以上有期徒刑，併科新臺幣1
千萬元以下罰金。
未經許可，轉讓、出租或出借前項所列槍枝者，處5年以上有期
徒刑，併科新臺幣1千萬元以下罰金。
意圖供自己或他人犯罪之用，而犯前2項之罪者，處無期徒刑或7
年以上有期徒刑，併科新臺幣1千萬元以下罰金。
未經許可，持有、寄藏或意圖販賣而陳列第1項所列槍枝者，處3
年以上10年以下有期徒刑，併科新臺幣7百萬元以下罰金。
第1項至第3項之未遂犯罰之。
犯第1項、第2項或第4項有關空氣槍之罪，其情節輕微者，得減
輕其刑。
槍砲彈藥刀械管制條例第12條
未經許可，製造、販賣或運輸子彈者，處1年以上7年以下有期徒
刑，併科新台幣5百萬元以下罰金。
未經許可，轉讓、出租或出借子彈者，處6月以上5年以下有期徒
刑，併科新台幣3百萬元以下罰金。
意圖供自己或他人犯罪之用，而犯前2項之罪者，處3年以上10年
以下有期徒刑，併科新台幣7百萬元以下罰金。
未經許可，持有、寄藏或意圖販賣而陳列子彈者，處5年以下有
期徒刑，併科新台幣3百萬元以下罰金。
第1項至第3項之未遂犯罰之。
刑法第271條
殺人者，處死刑、無期徒刑或10年以上有期徒刑。
前項之未遂犯罰之。
預備犯第1項之罪者，處2年以下有期徒刑。
刑法第354條
毀棄、損壞前2條以外之他人之物或致令不堪用，足以生損害於
公眾或他人者，處2年以下有期徒刑、拘役或1萬5千元以下罰金
。
附表：

編號 扣案物品名稱 數量  1 非制式手槍（槍枝管制編號0000000000，銀色滑套，含彈匣1個） 1枝  2 非制式手槍（槍枝管制編號0000000000，黑色滑套，含彈匣1個） 1枝  3 長彈匣 1個  4 短彈匣 1個  5 改造手槍半成品（具金屬槍身【含扳機、擊錘】、金屬滑套【含撞針】，缺槍管） 1枝  6 東成牌鑽床 1台（扣押物品目錄表編號3-1）  7 固定鉗（含桌子） 1台（扣押物品目錄表編號3-2）  8 電動電鑽 1組（扣押物品目錄表編號3-3）  9 電動砂輪機 1台（扣押物品目錄表編號3-4）  10 打擊起子 1盒（扣押物品目錄表編號3-5）  11 擦槍工具 1組（扣押物品目錄表編號3-6）  12 小型固定鉗 3只（扣押物品目錄表編號3-7）  13 扳手 1批（扣押物品目錄表編號3-8）  14 水平儀 3台（扣押物品目錄表編號3-9）  15 六角扳手 1批（扣押物品目錄表編號3-10）  16 螺絲起子 3組（扣押物品目錄表編號3-11）  17 游標卡尺 1組（扣押物品目錄表編號3-12）  18 鑽尾 1批（扣押物品目錄表編號3-13）  19 電動研磨組 2組（扣押物品目錄表編號3-14）  20 套筒扳手組 1批（扣押物品目錄表編號3-15）  21 活動扳手 2支（扣押物品目錄表編號3-16）  22 美工刀 4支（扣押物品目錄表編號3-17）  23 鉗子 7支（扣押物品目錄表編號3-18）  24 銼刀 10支（扣押物品目錄表編號3-19）  25 雕刻刀 6支（扣押物品目錄表編號3-20）  26 脫線鉗 1支（扣押物品目錄表編號3-21）  27 固定鉗扳手 1支（扣押物品目錄表編號3-22）  28 十字及一字起子 1批（扣押物品目錄表編號3-23）  29 鐵鎚 3支（扣押物品目錄表編號3-24）  30 鑷子 4支（扣押物品目錄表編號3-25）  31 刮刀 1支（扣押物品目錄表編號3-26）  32 比例尺 1支（扣押物品目錄表編號3-27）  33 銅管切割器 1個（扣押物品目錄表編號3-28）  34 彈簧 1批（扣押物品目錄表編號3-29）  35 彈殼 51顆（扣押物品目錄表編號3-30）  36 未裝填火藥之空包彈 50顆（扣押物品目錄表編號3-31）  37 底火座 1批（扣押物品目錄表編號3-32）  38 彈頭 5顆（扣押物品目錄表編號3-33）